臺灣高等法院刑事判決
108年度上訴字第4124號
上  訴  人  
即  被  告  鄧凱仁  



上列上訴人因毒品危害防制條例案件，不服臺灣桃園地方法院10
8年度審訴字第1072號，中華民國108年8月23日第一審判決（起
訴案號：臺灣桃園地方檢察署108年度毒偵字第1562號），提起
上訴，本院判決如下：
    主  文
上訴駁回。
    事  實
一、鄧凱仁明知海洛因、甲基安非他命分別係屬毒品危害防制條
    例所列管之第一級、第二級毒品，不得非法施用，竟基於施
    用第一級毒品海洛因及第二級毒品甲基安非他命之犯意，於
    民國108年3月6日晚上7 時許，在桃園市○○區○○路0 段00巷0
    0號某友人居處，以將海洛因放入針筒（未扣案）內加水稀
    釋，以針筒注射之方式，施用第一級毒品海洛因1 次；以將
    第二級毒品甲基安非他命置入吸食器燒內烤吸食之方式，施
    用第二級毒品甲基安非他命1 次。嗣於同日晚上11時5 分許
    ，在上址為警查獲，並扣得其所有供施用毒品所用之器具藥
    鏟1 支與吸食器1 組，始查悉上情。
二、案經桃園市政府警察局平鎮分局報告臺灣桃園地方檢察署偵
    查起訴。
    理  由
壹、程序部分
一、上訴人即被告鄧凱仁前於91年間因施用毒品案件，經裁定送
    觀察、勒戒後，認無繼續施用毒品之傾向，於91年5月24執
    行完畢釋放出所，並經原審法院以91年度少調字第553號裁
    定不付審理確定，此有矯正檢表在卷可稽（見臺灣桃園地方
    檢察署108年度毒偵字第1532號卷〈下稱偵卷〉第50頁背面）
    。又於前開觀察、勒戒執行完畢釋放後5 年內之94年間因施
    用毒品案件，經原審法院以94年度訴字第1904號分別判處有
    期徒刑9月、5月確定；另於97年間因施用毒品案件，經原審
    法院以97年度審訴字第1374號分別判處有期徒刑9月、5 月
    確定；再於同年間因施用毒品案件，經原審法院以97年度審
    訴字第1722號判處有期徒刑9月確定、原審法院97年度審訴
    字第2763號判處有期徒刑9月確定、原審法院98年度審訴字
    第97號判處有期徒刑10月確定，有本院被告前案紀錄在卷可
    按（見本院卷第29-44頁）。被告前經觀察、勒戒執行完畢
    釋放後，於5 年內已再犯施用毒品罪，且經依法追訴處罰，
    本案被告施用毒品之時間，固在其初犯經觀察、勒戒程序執
    行完畢釋放5 年後，惟已不合於「5年後再犯」之規定，係3
     犯以上，本案自應依法追訴處罰。
二、證據能力：
　　本判決所引用之非供述證據部分，與本案均有關連性，亦無
    證據證明係實施刑事訴訟程序之公務員以不法方式所取得，
    依刑事訴訟法第158 條之4 之反面解釋，有證據能力。
貳、實體部分
一、認定事實所憑之證據及理由：
　㈠上開犯罪事實，迭據被告於警詢、偵查、原審及本院審理時
    坦承不諱（見偵卷第7-9、33頁、原審卷第52頁背面、本院
    卷第84頁）。又被告屬犯毒品危害防制條例第10條之罪經執
    行刑罰完畢後2年內之應受尿液採驗列管人口，經警採取其
    尿液送檢驗結果，檢出甲基安非他命、嗎啡（施用海洛因經
    水解後代呈嗎啡反應）陽性反應乙節，有桃園市政府警察局
    平鎮分局被採尿人尿液暨毒品真實姓名與尿液編號對照表、
    臺灣檢驗科技股份有限公司濫用藥物實驗室-臺北於108年3
    月25日出具之報告編號：UL/2019/00000000號濫用藥物檢驗
    報告在卷可按（見偵卷第17-18、55頁）。並有被告所有供
    施用毒品所用之器具藥鏟1支、吸食器1組扣案可佐。復有桃
    園市政府警察局平鎮分局搜索扣押筆錄、扣押物品目錄表及
    扣押物品收據各1 份、刑案現場照片6張（見偵卷第21-28頁
    ）在卷足按。足見被告自白與事實相符，洵足憑採。
　㈡綜上，本件事證明確，被告犯行均堪以認定，應依法論科。
二、論罪及刑之加重：
  ㈠核被告所為，係犯毒品危害防制條例第10條第1 項之施用第
    一級毒品罪、同條第2 項之施用第二級毒品罪。其施用前持
    有毒品之低度行為，各應為施用毒品之高度行為吸收，均不
    另論罪。被告所犯上開2 罪間，犯意各別，行為互殊，應予
    分論併罰。
  ㈡刑之加重與減輕：
  ⒈累犯：
　⑴被告①於97年間因施用毒品案件，經原審法院以97年度審訴字
    第1374號判決分別處有期徒刑9 月、5 月，應執行有期徒刑
    1年確定；②於97年間因施用毒品案件，經原審法院以97年度
    審訴字第1722號判決處有期徒刑9 月確定；③於97年間因竊
    盜案件，經原審法院以97年度桃簡字第2519號判決處有期徒
    刑5 月確定；④於97年間因施用毒品案件，經原審法院以97
    年度審訴字第2763號判決處有期徒刑9 月確定；⑤於97年間
    因竊盜案件，經原審法院以97年度桃簡字第2330號判決分別
    處有期徒刑3 月、3 月，應執行有期徒刑5 月確定；⑥於97
    年間因施用毒品案件，經原審法院以97年度審訴字第3209號
    判決處有期徒刑9 月確定。⑦於97年間因竊盜案件，經原審
    法院以97年度桃簡字第3558號判決處有期徒刑6 月確定；⑧
    於97年間因施用毒品案件，經原審法院以98年度審訴字第37
    號判決處有期徒刑10月確定。①至⑥各罪刑嗣經原審法院以98
    年度聲字第3401號裁定應執行有期徒刑3 年11月確定；⑦⑧各
    罪刑嗣經原審法院以98年度聲字第3402號裁定應執行有期徒
    刑1 年2 月確定。前揭應執行刑接續執行，於101 年5 月15
    日假釋付保護管束，嗣經撤銷假釋，尚餘殘刑1 年5 月又16
    日確定，執行期間自102 年4 月11日起至103年8月23日止。
　⑵⑨於101 年間因竊盜案件，經原審法院以102 年度易字第308 
    號判決分別處有期徒刑6月、3月、3月、8月，前3罪定其應
    執行有期徒刑10月確定；⑩於101年間因施用毒品案件，經原
    審法院以102 年度審訴字第421號判決分別處有期徒刑1年、
    11月、7月，應執行有期徒刑2年2月確定。⑪於102 年間因施
    用毒品案件，經原審法院以102年度審訴字第1024號判決處
    有期徒刑7月（共2罪），應執行有期徒刑1年確定；⑫於102 
    年間因施用毒品案件，經原審法院以102年度審訴字第1299
    號判決處有期徒刑7月確定。⑨⑩⑪⑫各罪刑嗣經原審法院以102
     年度聲字第4444號裁定應執行有期徒刑4 年6 月確定，執
    行期間自103年8月24日起至108年1月2日止。
　⑶前揭原審法院以102 年度聲字第4444號裁定應執行有期徒刑4
     年6 月與前揭殘刑（有期徒刑1 年5 月又16日）入監接續
    執行，前揭殘刑則已於103 年8 月23日執行完畢；應執行有
    期徒刑4年6月部分並於106 年7 月17日假釋付保護管束，嗣
    於108年7月29日經撤銷假釋而於109年12月16日始執行完畢
    ，有本院被告前案紀錄表在卷可按（見本院卷第32-43頁）
    。本件被告103年8月23日執行完畢後（即①至⑧罪刑部分），
    既於5 年以內故意再犯本件有期徒刑以上之罪，構成累犯。
    依司法院釋字第775 號解釋所示，為避免發生罪刑不相當之
    情形，法院就該個案依該解釋意旨，裁量是否加重最低本刑
    ；考量被告構成累犯之前案，其已有多次施用毒品前科，詎
    仍未知悔改，猶再犯本件施用一級毒品與二級毒品犯行，是
    其屢犯相同罪質之罪，足認其對刑罰反應力薄弱，如加重其
    法定最低度刑，尚不至於使「行為人所受的刑罰」超過「其
    所應負擔罪責」，依司法院大法官會議釋字第775號解釋意
    旨及刑法第47條第1 項，加重其刑。
  ⒉被告另辯稱本件符合自首之要件，然查：
　⑴按刑法第62條所定自首減刑，係以對於未發覺之犯罪，在有
    偵查犯罪職權之公務員知悉犯罪事實及犯人之前，向職司犯
    罪偵查之公務員坦承犯行，並接受法院之裁判而言。苟職司
    犯罪偵查之公務員已知悉犯罪事實及犯罪嫌疑人後，犯罪嫌
    疑人始向之坦承犯行者，為自白，而非自首。而所謂發覺，
    不以有偵查犯罪之機關或人員確知其人犯罪無誤為必要，僅
    須有確切之根據得為合理之可疑者，亦屬發覺（最高法院97
    年度台上字第5969號判決意旨參照）。
　⑵證人即桃園市政府警察局平鎮分局（下稱桃園平鎮分局）員
    警風運強於本院審理時證稱：案發當天是因據報稱桃園市○○
    區○○路0段00巷00號處有吸食毒品的情形，因而到現場查訪
    ，該處確實進出複雜，於被告出門時即上前盤查，經其同意
    便入屋內查看，並於當場查獲桌上之藥鏟及地上之吸食器，
    被告坦承該吸食器為其所有等語（見本院卷第77頁）；證人
    即桃園平鎮分局員警包盛仁於本院審理時亦證稱：據線報稱
    桃園市○○區○○路0段00巷00號出入複雜，有吸食毒品之情形
    ，因而到現場查訪，屋內約有五、六人，現場桌上就有藥鏟
    、地上有吸食器，故懷疑在場之人均有吸食毒品之嫌疑，而
    攔檢被告係因其剛好開門出來，我們即上前盤查，經透過員
    警之掌上型電腦而知悉被告毒品前案等語（見本院卷第78-8
    1頁）。依上可知，本件乃係桃園平鎮分局員警因據報稱上
    址住處出入複雜，懷疑有人吸毒，且到該址後適逢被告開門
    出來，員警遂上前確認其身分，並查知其具有毒品前科，入
    內後見桌上有藥鏟、地上則有吸食器，被告並坦承吸食器為
    其所有；而關於被告承認地板上之吸食器為其所有此節，亦
    據被告於本院審理時供承不諱（見本院卷第85頁），是員警
    依具體事證，合理懷疑被告有施用第一級、第二級毒品，該
    部分犯罪已為犯罪偵查公務員所發覺，嗣被告坦承犯行，應
    屬自白而非自首，與自首得減輕其刑要件有間。被告上開所
    辯，委無足採。
三、駁回上訴之理由：
　㈠原審本於同上見解，認被告罪證明確，適用毒品危害防制條
    例第10條第1項、第2項，刑法第11條前段、第47條第1項、
    第51條第5款等規定，並審酌被告前已因施用毒品案件，經
    觀察、勒戒執行完畢後，仍不能戒除毒癮，復迭次施用毒品
    案件，經法院判處罪刑確定並執行完畢，本應戒絕毒癮，詎
    其竟未能自新，仍再施用足以導致人體機能發生依賴性、成
    癮性之第一、二級毒品，戕害自身健康，漠視法令禁制，所
    為非是，再衡以被告犯後坦承犯行，並斟酌被告之犯罪動機
    、情節及所生危害暨其生活及經濟狀況、素行、年紀及智識
    程度等一切情狀，分別就被告施用第一級毒品犯行量處有期
    徒刑1年；就施用第二級毒品犯行，量處有期徒刑8月，並定
    其應執行之刑1年6月。另說明沒收部分：扣案之藥鏟1 支、
    吸食器1 組均為被告所有供施用毒品所用之物，亦經被告於
    原審中供明在卷（見原審卷第52頁），爰依刑法第38條第2 
    項前段規定宣告沒收。經核原審認事用法並無違誤，量刑亦
    屬妥適。
㈡被告上訴意旨略以：①本件符合自首之要件；②被告前案另犯之
    施用毒品案件經桃園地方院108年度審訴字第177號、107年
    度審訴字第1899號就施用二級毒品部分，分別判處6月、6月
    ，並定應執行刑11月，就施用一級毒品部分，分別判處8月
    、8月，定應執行刑1年1月，且均為累犯，本件原判決之量
    刑與前案判決落差過大，顯有違比例原則云云。惟查：①本
    件被告供承施用第一、二毒品犯行，屬自白並非自首，不符
    自首之要件，業經本院指駁如前。②被告另執他案判決之結
    果為本案量刑過重之依據，然法院對個案之裁量判斷，除非
    有全然喪失權衡意義或其裁量行使顯然有違比例、平等諸原
    則之裁量權濫用之情形，否則縱屬犯罪類型雷同，仍不得將
    不同案件裁量之行使比附援引為本案之量刑輕重比較，以視
    為判斷法官本於依法獨立審判之授權所為之量情裁奪有否裁
    量濫用之情事，此與所謂相同事務應為相同處理，始符合比
    例原則與平等原則之概念，迥然有別，遑論不同犯罪案件，
    更無比附援引之餘地。被告直他量刑刑度主張原審量刑過重
    ，並無理由。據上，上訴意旨所指上情，均無理由，應予駁
    回。
據上論斷，應依刑事訴訟法第368條，判決如主文。
本案經檢察官林欣怡提起公訴，檢察官何嘉仁到庭執行職務。
中　　華　　民　　國　 109　　年　　1 　　月　　21　　日
                  刑事第四庭    審判長法　官  陳筱珮
                                      法　官  陳玉雲
                                      法　官  邱滋杉
以上正本證明與原本無異。
施用第二級毒品罪部分不得上訴。
其餘部分如不服本判決，應於收受送達後20日內向本院提出上訴
書狀，其未敘述上訴之理由者並得於提起上訴後20日內向本院補
提理由書（均須按他造當事人之人數附繕本）「切勿逕送上級法
院」。
                                      書記官  陳淑婷
中　　華　　民　　國　　109 　年　　1 　　月　　22　　日

附錄：本案論罪科刑法條全文
毒品危害防制條例第10條
施用第一級毒品者，處 6 月以上 5 年以下有期徒刑。
施用第二級毒品者，處 3 年以下有期徒刑。